臺灣高等法院刑事判決　　　　　　　　　　　　　九十二年度交上易字第五八七號
　　上　訴　人
　　即　被　告　乙○○
　　選任辯護人　林鳳秋律師
右上訴人因過失傷害案件，不服臺灣板橋地方法院九十二年度交易字第二三七號，中
華民國九十二年九月二十二日第一審判決（起訴案號：臺灣板橋地方法院檢察署九十
一年度偵字第二一九二一號），提起上訴，本院判決如左：
    主  文
上訴駁回。
    事實及理由
一、本案經本院審理結果，認第一審以上訴人即被告乙○○係犯刑法第二百八十四條
    第二項前段之業務過失傷害罪，判處拘役貳拾日，並諭知易科罰金折算之標準為
    三百元折算一日，認事用法及量刑均無不當，應予維持，並引用第一審判決書記
    載之事實、證據及理由（如附件）。
二、被告上訴意旨略以：本件不是伊的過失，伊是開在快車道，告訴人突然衝過來，
    伊根本沒有機會看到她云云。選任辯護人則為被告辯稱：查法既明文禁止行人不
    得穿越車道，且現場亦設有「禁止跨越」之標誌，則行駛於內線快速車道之被告
    自得信賴不會有行人穿越此快速車道之違反交通法規秩序之情事發生；被告當時
    係依規定行駛於內線第二車道，並無任何違規情事，而告訴人係穿越馬路，閃過
    其他車輛後突然出現，並撞到被告所駕之計程車車頭右前角，被告根本無預見之
    可能；本件被告行駛時既信賴不會有人穿越快車道，而正常行駛，且依當時客觀
    情狀亦無法注意告訴人會突然出現，顯無注意之可能，更無期待可能性等語。
三、經查：
  (一)本案被害人甲○○於民國（下同）九十一年一月二十三日十四時三十分許，在臺
    北縣板橋市○○路邊之公車站下車後，欲穿越該路至對向時，未依規定行走距該
    路段一百公尺範圍內之行人穿越道，而擅自穿越車道行，致遭乙○○所駕駛之營
    業小客車撞擊，固有過失。惟按汽車駕駛人，駕駛汽車肇事致人受傷或死亡，應
    即採取救護或其他必要措施，並向警察機關報告，不得駛離，道路交通管理處罰
    條例第六十二條第一項定有明文。次查，被告肇事後並未依前開規定向警察機關
    報告即擅自駛離，迄至同日十八時四十分始向臺北縣警察局板橋分局備案，致當
    時已無車禍現場可供繪製等情，有臺北縣警察局刑事案件移送書及被告所提工作
    紀錄簿影本在卷可查（見偵查卷第二頁、第十頁）。
  (二)再查，被告於原審訊問時供稱：當時伊前面也有車子，伊係行駛於前面之第四台
    車，伊之車距離前面的車子約三分之二台小客車車身的距離，告訴人沒有被第三
    線的車子撞到；伊當時之車速僅為二十幾公里，第三線的車子在伊前面，伊的車
    身剛好是達到第三線車輛的一半云云（見原審交易字卷第二十一頁）；顯見被告
    於肇事之前已然注意到被害人違規穿越馬路之情事。
  (三)按汽車駕駛人對於防止危險發生之相關交通法令之規定，業已遵守，並盡相當之
    注意義務，以防止危險發生，始可信賴他人亦能遵守交通規則並盡同等注意義務
    。若因此而發生交通事故，方得以信賴原則為由免除過失責任（最高法院八十四
    年台上字第五三六０號判例參照）。而本案肇事中，有關當時文化路車流量如何
    ？有無煞車痕跡？被告有否採取適當措施以防止危險之發生？果若被告車速只有
    二十公里，何以第三線車道汽車可以防備，而被告仍然會撞及被害人各節，均已
    無肇事現場之相關資料可供查證；且此種無法查證之情事，又係被告違反規定故
    意破壞現場所造成；自難僅據被告之空言辯解，即遽認被告已盡車前狀況之注意
    義務，而得依信賴原則解免過失責任。
  (四)被告上訴意旨依前詞否認過失，執以指摘原判決不當，為無理由，應予駁回。
據上論結，應依刑事訴訟法第三百七十三條、第三百六十八條，判決如主文。
本案經檢察官林炳雄到庭執行職務。
中　　　華　　　民　　　國　　九十三　　年　　　一　　　月　　 二十 　　日
                              臺灣高等法院刑事第十二庭
                                  審判長法  官  劉  景  星
                                        法  官  陳  志  洋
                                        法  官  陳  博  志
右正本證明與原本無異。
不得上訴。
                                        書記官  陳  嘉  文
中　　　華　　　民　　　國　　九十三　　年　　　一　　　月　　二十七　　日
附錄本案論罪科刑法條全文
刑法第二百八十四條（過失傷害罪）
因過失傷害人者，處六月以下有期徒刑、拘役或五百元以下罰金，致重傷者，處一年
以下有期徒刑、拘役或五百元以下罰金。
從事業務之人，因業務上之過失傷害人者，處一年以下有期徒刑、拘役或一千元以下
罰金，致重傷者，處三年以下有期徒刑、拘役或二千元以下罰金。
（罰金已依罰金罰鍰提高標準條例提高為十倍）
